臺灣高等法院臺中分院刑事判決
109年度原上訴字第63號

上  訴  人  
即  被  告  羅世賢

                    籍設臺中市○○區○○里市○路0號（臺                      中市○○區○○○○○○


選任辯護人  張竫楡律師（法扶律師）
上  訴  人  
即  被  告  劉昆洲



選任辯護人  陳建勛律師（法扶律師）
上  訴  人  
即  被  告  徐佳琤


            楊培恩



上  一  人
指定辯護人  本院公設辯護人  陳秋靜    
上  訴  人  
即  被  告  張佳維


選任辯護人  陳昭勳律師（法扶律師）
上列上訴人即被告等因強盜等案件，不服臺灣臺中地方法院108
年度原訴字第20號中華民國109年7月22日第一審判決（起訴案號
：臺灣臺中地方檢察署107年度偵字第9553、16346號），提起上
訴，本院判決如下：
    主  文
上訴駁回。
    事  實
一、寅○○（綽號「黑面」）因緣際會知悉庚○○向張志忠購買
    木頭尚未給付對價，明知張志忠並未委託其向庚○○催討債
    務，竟基於恐嚇取財之犯意，於民國106年9月2日，先撥打
    電話向庚○○表示欲代替張志忠收取該筆款項云云，庚○○
    乃同意於106年9月4日20時交付新臺幣（下同）3000元予羅
    世賢，然寅○○卻一再撥打電話要求庚○○提早付款，陳炫
    彬不勝其擾，遂於106年9月4日17時許，前往寅○○指定之
    臺中市東勢區客家文化園區後方之新嵙橋附近堤防與寅○○
    碰面，雙方見面後，庚○○再次向寅○○表明需於當日20時
    許才有辦法拿錢乙情，詎寅○○竟隨即返回其車上取出槍枝
    1把（無證據證明有殺傷力），以槍口指向庚○○，並作勢
    拉動滑套，向庚○○恫稱以：「信不信我敢開你」等語，陳
    炫彬在此壓力下，心生畏懼，擔憂自己生命及身體遭受嚴重
    危害，遂應允寅○○之要求，欲返回住處籌款；寅○○為加
    強威嚇力道，復駕車作勢衝撞庚○○。庚○○在此等壓力下
    ，心生畏懼，擔憂自己生命及身體遭受更嚴重之危害，立即
    返回住處向其母借款3000元後，持至上開堤防當面交予羅世
    賢。
二、寅○○透過丁○○（綽號「八珍」）而獲悉子○○向東聯貨
    運行老闆張文林借款2萬1000元尚未返還，明知張文林並未
    委託其等向子○○催討欠款，竟與丁○○共同意圖為自己不
    法所有，基於恐嚇取財之犯意聯絡，於106年9月17日18時34
    分後之某時，一同前往子○○位在臺中市東勢區豐勢路631巷6
    樓之3之租屋處，向子○○表示有人委託其等前來收錢等情，
    子○○遂告知寅○○與丁○○：其身上沒錢，等隔天早上再與其2
    人聯繫等語，寅○○、丁○○2人乃先行離去。惟其2人旋於同日
    晚間某時，再度前往子○○之上開租屋處，先由丁○○進入子○○
    租屋處，向子○○稱：這條錢也欠這麼久了，就以1萬元還就
    算了等語，子○○回覆以：現在確實沒有錢，明天看怎麼樣再
    跟你聯絡等語，此時寅○○竟於門外，從身上取出槍枝1把（
    無證據證明有殺傷力），隔著紗窗並拉動槍枝滑套，向子○○
    恫稱以：「這條錢趕快處理掉，不要在那裡有的沒的」等語
    ，子○○在此壓力下，心生畏懼，擔憂自己生命及身體遭受嚴
    重危害，遂與寅○○、丁○○2人達成翌日還款之協議。嗣於翌
    日（106年9月18日）9時許，子○○撥打電話聯絡丁○○，丁○○
    遂獨自前往子○○上開租屋處，向子○○收取5000元現金。
三、緣己○○因需款孔急欲辦理信用貸款，遂透過甲○○引介認
    識丑○○，由丑○○協助己○○辦理貸款事宜，後並未完成
    貸款手續。嗣甲○○因病住院，詎寅○○及丑○○明知張建
    輝、甲○○、乙○○均無積欠其等任何款項，竟為以下行為
    ：
  ㈠寅○○、丑○○趁甲○○住院而由己○○照顧之時，竟共同
    意圖為自己不法所有，基於恐嚇取財之犯意聯絡，於106年9
    月23日凌晨4時30分許，一同前往位在臺中市○○區○○路0
    00號之衛生福利部豐原醫院（下稱豐原醫院）8樓1827號病
    房，丑○○與己○○旋因貸款之事發生口角，丑○○遂憤而
    徒手敲擊己○○之頭部（傷害部分未據告訴），寅○○則喝
    令己○○低下頭，並向在場之甲○○及己○○2人恫稱以：貸款沒
    有辦成，甲○○需幫己○○處理這一條，兩人需各給
    付2萬元等語，致使甲○○、己○○2人在此壓力下，心生畏
    懼，遂應允寅○○之要求，當場各自簽發面額均為5000元之
    本票4張。
  ㈡後因甲○○並未依要求給付款項，寅○○、丑○○2人竟共同意圖為
    自己不法所有，基於攜帶兇器強盜之犯意聯絡，於
    翌日（106年9月24日）23時許，再度前往甲○○之上開病房
    ，見斯時甲○○之弟乙○○正在照顧甲○○，丑○○遂上前
    與甲○○談話，寅○○則要求甲○○交出皮夾，甲○○未允
    ，寅○○乃至乙○○身旁，要求乙○○不要動，見乙○○不
    聽，即出手毆打乙○○之後腦勺，並手持槍枝（無證據證明
    有殺傷力）抵住乙○○之後腦勺，且拉動槍枝滑套對乙○○
    稱：「有聽懂齁，這是什麼」，隨即要求乙○○交出皮夾及
    行動電話，致使乙○○無法抗拒，遂交出其所有之皮夾及行
    動電話，寅○○即取走乙○○皮夾內之現金5000元。甲○○
    在旁見狀，向丑○○表示不要再打乙○○等語，並主動取出
    皮夾交予丑○○，丑○○遂將皮夾內之現金1500元取出，然
    寅○○在旁仍持續向甲○○恫稱以：都把我「莊孝維」（臺
    語，音譯），沒有交錢給我等語，語至氣極，復再度取出上
    開槍枝抵住甲○○頭部，對甲○○恫以：信不信我等一下就
    開下去等語，後因擔心遭其他病人察覺，即將槍枝收回，並
    與丑○○一同離開病房。甲○○為避免再度遭寅○○等人騷
    擾，遂立即更換病房以避之。
四、緣寅○○於106年12月下旬前，持續占有使用癸○○所有之車牌
    號碼0000-00號自用小客車（下稱系爭車輛），癸○○於106年
    12月下旬某不詳時日因自身需要用車而要求寅○○返還系爭車
    輛，詎寅○○竟與壬○○共同基於強制之犯意聯絡，與癸○○相約
    在臺中市○○區○○街○路巷0○0號附近碰面，寅○○當日駕駛其原
    使用之車牌號碼00-0000號自用小客車到場，壬○○則駕駛系
    爭車輛到場，待寅○○、壬○○2人與癸○○碰面後，寅○○、壬○○2
    人明知癸○○欲取回系爭車輛，竟不顧癸○○反對，壬○○逕自坐
    上系爭車輛駕駛座，寅○○則坐上副駕駛座，強行以寅○○之車
    號00-0000號自用小客車交換系爭車輛之方式，欲將系爭車
    輛開走。癸○○見狀上前攔阻，表明希望寅○○、壬○○還車之意
    ，寅○○另行基於傷害人身體之犯意，下車徒手毆打癸○○之頭
    部，並以腳踢癸○○之身體，使癸○○跌倒在車旁，因而受有頭
    皮挫傷及雙側腕部擦挫傷等傷害。嗣後寅○○即坐回副駕駛座
    ，由壬○○駕駛系爭車輛搭載寅○○離開現場，寅○○、壬○○即共
    同以此強暴方式，妨害癸○○行使使用系爭車輛之權利。癸○○
    於翌日晚間，持備份鑰匙自行至寅○○位在臺中市東勢區之住
    處附近之某街道，始尋獲系爭車輛並將車輛開回。
五、癸○○取回系爭車輛，經寅○○發覺後，即持續聯繫癸○○，要求
    癸○○返還其放置於車內之物品，癸○○因懼怕寅○○而不敢出面
    。直至107年1月7日上午，寅○○經由壬○○（綽號「捲毛」）
    之通知而獲悉癸○○欲前往不知情之友人魏孟紘（已由檢察官
    為不起訴處分）位在臺中市○○區○街000巷○○○○○○街000巷○00
    ○00號之住處，即召集辛○○、戊○○一同前往，繼而寅○○、壬○○、辛○○及戊○○共同基於剝奪他人行動自由之犯意聯絡，寅○○駕駛車牌號碼00-0000號自用小客車前往系爭本街121巷；
    戊○○與辛○○共乘車牌號碼000-0000號自用小客車，跟隨在寅
    ○○之車輛後方，嗣均到達目的地；壬○○亦騎乘車牌號碼000-
    0000號普通重型機車抵達，於同日中午12時許，其等見癸○○
    走出魏孟紘住處，返回其車內欲拿取行動電話時，辛○○先下
    車走向癸○○所有車輛左後方，繼由寅○○先至癸○○系爭車旁，
    自駕駛座外開啟左前車門，喝令癸○○下車，癸○○未從；戊○○
    即自所駕駛辛○○所有車輛駕駛座下車，亦走向癸○○所有車輛
    右方，先靠近該車右邊車窗，由外探視車內，復開啟該車右
    前車門，並直盯車內之癸○○，隨即寅○○將一直不肯下車之癸○○拉出車外；此時戊○○先走回辛○○所有車輛駕駛座旁，打開
    左前車門，隨即關上車門，走向癸○○所有車輛右後車門旁，
    由辛○○自癸○○所有車輛左後車門旁，丟擲鑰匙予戊○○，戊○○
    始關上其開啟已久之癸○○系爭車輛右前車門，再繞經該車後
    方、左後方寅○○、癸○○、辛○○眼前，進入癸○○車輛駕駛座；
    辛○○復於戊○○關閉車門前，趨前靠近戊○○叮囑事項後，由戊○○將癸○○系爭車輛稍往前駛靠路邊停放；期間寅○○當場並基
    於傷害之犯意，持手銬毆打癸○○之頭部，再與辛○○將癸○○強
    行押上辛○○所有之車輛後座，戊○○於將癸○○系爭車輛停靠路
    邊後，即走回辛○○車輛後座車外位置，先開啟右後車門，惟
    並未上車，乃先由車後繞至左後車門旁，將左後車門打開，
    指使癸○○調整後座所坐位置後，關閉左後車門，再繞經車後
    ，復由右後車門上車，監視癸○○，並關閉右後車門；寅○○在
    押癸○○坐上辛○○車輛後座後，則先已自辛○○車輛左方走回，
    將癸○○之系爭車輛開至辛○○之車輛旁，並下車與坐在辛○○車
    上之戊○○交換分工，由寅○○指示戊○○駕駛癸○○之系爭車輛跟
    著辛○○之車輛，自己則由辛○○車輛左後車門上車監視癸○○；
    隨即由辛○○駕駛車輛搭載癸○○、寅○○前往臺中市東勢區某河
    濱公園（下稱系爭河濱公園），戊○○則駕駛癸○○之系爭車輛
    緊跟在後。其等抵達系爭河濱公園後，寅○○承前開傷害犯意
    ，並與辛○○共同基於傷害之犯意聯絡，寅○○持鐵製手銬毆打
    攻擊、辛○○則徒手毆打癸○○。嗣後寅○○要辛○○、戊○○先行離
    去，並喝令癸○○坐至系爭車輛之右前座，由寅○○駕駛該系爭
    車輛搭載癸○○前往東勢客家文化園區附近，寅○○另通知壬○○
    駕駛寅○○之車號00-0000號自用小客車至該處會合後，寅○○
    及壬○○將寅○○放置於系爭車輛內之工具放回寅○○之車輛後，
    再由寅○○駕駛系爭車輛搭載癸○○，壬○○則駕駛寅○○之車號00
    -0000號自用小客車一同返回寅○○之租屋處。寅○○在租屋處
    內，於詢問癸○○為何要躲藏時，因癸○○沒有回話，寅○○遂承
    前傷害之犯意，徒手毆打癸○○，嗣後並要求癸○○駕駛車輛搭
    載寅○○一同外出覓食後，再返回租屋處，寅○○等人共同以上
    開方式剝奪癸○○之行動自由，直至同日20時許，寅○○始同意
    癸○○離開其租屋處，其等共同以此等強暴方式剝奪癸○○之行
    動自由達約8小時之久，癸○○並因該日遭傷害而受有臉鼻樑
    擦傷2.0CM*0.1CM及頭後枕挫傷等傷害。
六、嗣經警於107年3月28日，持臺灣臺中地方法院核發之搜索票
    ，分別前往寅○○位在臺中市○○區○○街0號4樓4之6室住處、丑
    ○○位在臺中市○○區○○路000巷0號住處、壬○○位在臺中市○○區
    ○○路0段0000號旁鐵皮屋住處執行搜索，並將寅○○、丑○○、
    壬○○拘提到案，及通知丁○○到案說明；另於107年3月29日9
    時23分許，持臺灣臺中地方法院核發之搜索票，至辛○○位在
    苗栗縣○○鄉○○00號住處執行搜索及通知辛○○到案說明；復於
    107年4月12日通知戊○○到案說明，而循線查悉上情。
七、案經庚○○、己○○、癸○○訴由臺中市政府警察局東勢分
    局移送臺灣臺中地方檢察署檢察官偵查起訴。
    理  由
壹、證據能力之說明：
一、按被告以外之人於審判外之言詞或書面陳述，除法律有規定
    者外，不得作為證據，刑事訴訟法第159條第1項定有明文。
    經查，證人乙○○、甲○○於警詢中所為之供述，對被告寅○○、
    丑○○而言，分別屬被告以外之人於審判外之言詞陳述而屬傳
    聞證據，被告寅○○、丑○○及其2人之辯護人亦分別爭執各該
    證人於警詢中所述之證據能力（見本院卷一第286頁），復
    無其他法律規定得作為證據之情形，自不得以之作為認定被
    告寅○○、丑○○犯罪事實存否之證據，應無證據能力。
二、被告以外之人於審判外之陳述，雖不符刑事訴訟法第159條
    之1至第159條之4之規定，而經當事人於審判程序同意作為
    證據，法院審酌該言詞陳述或書面陳述作成時之情況，認為
    適當者，亦得為證據；當事人、代理人或辯護人於法院調查
    證據時，知有同法第159條第1項不得為證據之情形，而未於
    言詞辯論終結前聲明異議者，視為有前項之同意，刑事訴訟
    法第159條之5亦有明文，而該條規定之立法意旨，在於確認
    當事人對於傳聞證據有處分權，得放棄反對詰問權，同意或
    擬制同意傳聞證據可作為證據，屬於證據傳聞性之解除行為
    ，如法院認為適當，不論該傳聞證據是否具備刑事訴訟法第
    159條之1至第159條之4所定情形，均容許作為證據，不以未
    具備刑事訴訟法第159條之1至第159條之4所定情形為前提（
    最高法院104年度第3次刑事庭會議決議參照）。經查，本院
    下列所引用之供述證據，檢察官、被告寅○○、丑○○、戊○○及
    其等辯護人於本院準備程序時均已表示同意有證據能力（本
    院卷一第286、287頁）；被告丁○○在本院準備程序則對之表
    示沒有意見（本院卷一第325頁）、被告辛○○暨其原審辯護
    人在原審亦表示沒有意見（原審卷一第271、272頁），且迄
    至本院言詞辯論終結前，亦均未聲明異議，可認均同意作為
    本案證據，本院審酌該等證據之取得過程並無瑕疵，與本案
    待證事實間復具有相當之關聯性，以之為本案證據尚無不當
    ，認為得為本案之證據，是依刑事訴訟法第159條之5之規定
    ，均有證據能力。
三、又其他經本案引用之非供述性之書物證，均係以該等證據本
    身作為證明方法，均非被告以外之人於審判外以言詞或書面
    所為之陳述，並非供述證據，自無刑事訴訟法第159條第1項
    之適用。從而，審酌上開證據之取得過程中，並無公務員違
    法取得證據之情況存在，本院亦認為上開證據係屬本案犯罪
    事實證明所必要，認均得採為本案證據。
貳、認定事實所憑之證據及理由：
一、事實欄一（即起訴書犯罪事實欄二）部分：被告寅○○於本院
    準備程序與審理時已坦認不諱（本院卷一第285頁、卷二第1
    65頁），且查：
  ㈠證人張志忠於偵查中具結證稱：其曾在某種植梨子的朋友家
    時，庚○○提及要拿佛珠給其，當時寅○○也在場，所以寅○○有
    聽到這件事，但庚○○實際上並沒有欠其錢，其也未曾委託寅
    ○○向庚○○要錢，是寅○○自己打著其之名號向庚○○要錢等語（
    見8398號他字卷第132、133頁），被告寅○○亦未能提出證人
    張志忠出具之委託書等文件，以證明其確有受託催討債務，
    則其前所辯：係受張志忠之託向庚○○討債云云，即非可信。
  ㈡證人庚○○於警詢中陳稱：其不認識綽號「黑面」的寅○○等語
    （見警卷第200頁反面）；於偵查中具結證述：寅○○說要代
    替張志忠來向其收錢，其告訴寅○○說要等2天後的晚上8點下
    班後再拿錢過去，但2天後的早上，寅○○一直打電話叫其要
    馬上拿錢給他、他亟需用錢，當天下午5點，寅○○就約其去
    東勢新嵙橋旁的堤防碰面，其再次告訴寅○○說要等晚上8點
    才有辦法拿錢，寅○○就轉頭去他車上拿一把槍下來，以槍指
    著其作勢要拉扳機，並說「信不信我敢開你」，其就告訴寅
    ○○說會馬上去找人拿3000元來給寅○○，寅○○接著又開車加速
    朝其之方向過來，但沒有撞到其，而是撞到堤防旁的鐵欄杆
    等語（見8398號他字卷第103至104頁）。衡之常情，證人庚○○與被告寅○○並不相識，亦無債務糾紛，應無刻意設詞誣陷
    被告寅○○之動機，又此次案發時間，距離證人庚○○原先允諾
    交付現款之時間，僅剩不到3小時，倘若被告寅○○並未持槍
    造成證人庚○○之心裡極大壓力，則證人庚○○應不至於立即向
    其母調現交付予被告寅○○，足認證人庚○○之前開證述，應非
    空穴來風，堪予採信。
  ㈢從而，被告寅○○此部分所涉恐嚇取財犯行，應堪認定。
二、事實欄二（即起訴書犯罪事實欄三）部分：被告寅○○於本院
    準備程序與審理時就此部分，已坦承不諱（本院卷一第285
    頁、卷二第165頁）；而被告丁○○固坦承前往告訴人子○○之
    住處，及向告訴人子○○收取5000元款項乙節不諱，然矢口否
    認有何恐嚇取財之犯行，辯稱：當初是一個叫「阿欽」的人
    委託寅○○去向子○○討債，其當時剛好和寅○○在一起，所以就
    一起去，其從頭到尾不知寅○○有帶槍，也不知寅○○有拿槍恐
    嚇子○○，且其與子○○之大哥、大嫂本來就認識，所以其不可
    能恐嚇子○○，都是子○○自己說要如何還錢，還款單也是子○○
    寫的云云。經查：
  ㈠證人張文林於偵訊中具結證稱：其之前與綽號「臭妹」之子○○很熟，子○○曾因住院時無法支付醫療費而向其借錢，其叫
    子○○等身體復原後再到其之貨運行幫忙，再慢慢還這筆欠款
    即可，並未急著要子○○返還該欠款，後來有一位在其貨運行
    幫忙的同事「阿欽」知道這件事，因「阿欽」也認識子○○，
    其有告訴「阿欽」說如果遇到子○○，要提醒子○○記得繼續還
    那筆欠款，但其並未委託外面的人向子○○追討債務；後來「
    臭妹」有一次來找其，問其有無叫綽號「黑面」之人向他要
    錢，其說根本不認識「黑面」，怎麼可能叫「黑面」向他要
    錢，當時「臭妹」才知道其並未委託「黑面」討債；隔天「
    黑面」到貨運行找其，並說「臭妹」欠其的錢就讓「黑面」
    他們去處理就好，但其立刻拒絕，且告訴「黑面」說其與「
    臭妹」認識，如果讓「黑面」他們去處理這樣讓其很難看，
    且會有法律問題，「黑面」之前向「臭妹」拿的那些錢，其
    都不知情等語（見8398號他字卷第115、116頁）；而被告丁○○於原審準備程序時亦陳稱：張文林不算有委託其與寅○○去
    向子○○催討債務，是因其與子○○認識，是「阿欽」麻煩其向
    子○○轉達一下，說張文林的這筆錢已經欠很久了；其與寅○○
    向子○○討債之後，並未把錢交給張文林等語（見原審卷一第
    336頁）。足徵證人張文林不僅未曾委託、甚至明確拒絕由
    被告丁○○或寅○○向告訴人子○○催討債務，則被告丁○○辯稱：
    係受託向子○○要錢云云，自難採信。
  ㈡又被告寅○○於原審109年4月8日審理時自承：其承認當天確實
    有拉滑套的行為等語（見原審卷三第193至195頁），而證人
    子○○於偵訊中具結證述：其與寅○○及丁○○原本均不認識，是
    其剛出院沒幾天的106年9月17日晚上，寅○○與丁○○到其當時
    租屋處樓下，並稱有人委託他們來向其收錢，其告知寅○○2
    人說其當時身上沒有錢，要等隔天早上再與他們聯絡，但當
    天稍晚其之妻在外面又遇到他們且發生爭執，其之妻打電話
    通知其說等一下寅○○2人又會去家裡，之後寅○○、丁○○果然
    又到其之租屋處，丁○○進入其之住處並說這條錢也欠這麼久
    了，就以1萬元還就算了，其告訴丁○○說其身上沒錢、明天
    再與他們聯絡，當時寅○○在門口，隔著紗窗沒有進門，其有
    聽到寅○○拉滑套的聲音，其當過兵，所以知道那是什麼聲音
    ，寅○○還對其說這條錢趕快處理掉，不要在那裡有的沒的；
    隔天只有丁○○過來向其拿了5000元等語（見8398號他字卷第
    121、122、198頁），證人子○○於原審審理時再結證稱：其
    於偵訊中所述距離案發時較近、記憶較清楚，且其之前曾發
    高燒，故而現在的記性較差，應以偵訊中所述為準等語（見
    原審卷三第192頁），則被告寅○○前所稱未拉動滑套云云，
    尚無可採信。
  ㈢被告丁○○另辯稱：不知寅○○有帶槍，且伊與子○○之大哥、大
    嫂本來就認識，所以其不可能恐嚇子○○云云。然被告寅○○於
    原審審理時供稱：106年9月17日當天是丁○○駕駛其之車輛搭
    載其去找子○○講債務、拿錢，而槍枝本來就放在車上等語（
    見原審卷三第194、195頁），參以證人子○○之前開證述，被
    告寅○○在證人子○○住處門口拉動槍枝滑套時，雙方僅隔著紗
    窗，證人子○○因而可清楚聽見拉滑套之聲音，斯時被告丁○○
    即在證人子○○旁，則被告丁○○對寅○○攜帶槍枝且刻意對告訴
    人子○○拉動滑套乙節是否毫無所悉，實屬可疑。又告訴人子
    ○○與被告寅○○、丁○○2人並不相識，業經證人子○○證述如前
    ，且其等2人亦無受任何人之委託催討債務，竟於106年9月1
    7日晚間，數度前往告訴人子○○之住處，迫使告訴人子○○交
    付財物，則被告丁○○所辯：並未恐嚇子○○云云，亦非可取。
  ㈣從而，被告寅○○、丁○○此部分所犯恐嚇取財犯行，亦可認定
    。
三、事實欄三㈠、㈡（即起訴書犯罪事實欄四）部分：
    被告寅○○、丑○○均坦承確有如事實欄三㈠所示之對告訴人己○○、甲○○恐嚇取財之犯行（本院卷一第285頁、卷二第165、1
    93頁）；惟皆矢口否認有如事實欄三㈡所示之攜帶兇器強盜
    之犯行，被告寅○○辯稱：其於106年9月24日並沒有帶槍過去
    ，且其也沒有拿到錢云云；被告丑○○辯稱：其並未對甲○○或
    乙○○強盜，是乙○○自己把錢交給其的云云。辯護人為被告寅
    ○○辯護意旨略以：告訴人甲○○與被告丑○○之間確有金錢往來
    ，被告寅○○、丑○○前往醫院找甲○○時，是為了處理金錢糾紛
    ，主觀上無不法所有之意圖，且被告寅○○並未攜帶槍枝等兇
    器前往，現場亦無人親眼目睹被告寅○○持槍或拉動滑套等語
    ；辯護人為被告丑○○辯護意旨略以：106年9月24日被告丑○○
    都在病床床頭與告訴人甲○○講話，且當天均無人看見被告寅
    ○○攜帶槍械，況告訴人甲○○住的是一般健保病房，尚有其他
    病人及家屬在場，若被告寅○○當天確有攜帶槍枝恐嚇告訴人
    乙○○，告訴人乙○○仍可反抗或呼救，其意志並未遭完全壓制
    ，已不符強盜罪之構成要件，況被告丑○○對被告寅○○有無持
    槍恐嚇告訴人乙○○乙事毫無所知，應無攜帶兇器強盜之犯行
    等語。經查：
  ㈠事實欄三㈠部分：
  1.此部分事實，業據被告寅○○、丑○○坦承不諱，並經證人即告
    訴人甲○○於偵查時（見他字卷第85至88頁）、己○○於警詢及
    偵查中（見警卷第242至243頁、他卷第125至126頁）證述屬
    實，則寅○○、丑○○等2人此部分所犯之恐嚇取財犯行，應堪
    認定。
  2.起訴書雖記載：被告寅○○該日手持槍枝1把並拉動滑套發出
    上膛聲，向告訴人甲○○、己○○2人恐嚇取財等語，然被告寅○○否認當天攜帶槍枝前往，證人己○○先於警詢中證述：106年
    9月23日其前往豐原醫院探視甲○○，丑○○帶著另2名其不認識
    的男子進來病房，其中一名男子要求其與甲○○處理積欠的債
    務，但甲○○低頭不語，該男子就從包包拿出槍並拉槍機抵住
    甲○○的頭，還叫其低頭不要看等語（見警卷第242頁）；惟
    於偵訊中具結證稱：其是聽到槍上膛的聲音，但沒有看到槍
    等語（見8398號他字卷第125頁反面），則依證人己○○於警
    詢所述，被告寅○○當日若確有攜帶槍枝前往，且持槍抵住告
    訴人甲○○之頭部，然告訴人己○○於偵查中卻稱並未親眼看見
    被告寅○○持槍，此部分所述顯有可疑。況證人甲○○於檢察官
    偵查中具結證稱：己○○來豐原醫院照顧他的那次，寅○○沒有
    拿槍出來等語（見8398號他字卷第86頁正反面），於原審審
    理時亦結證：106年9月23日那天寅○○沒有拿槍等語（見原審
    卷二第359頁），核與被告寅○○所辯相符，此部分尚無證據
    足認被告寅○○於106年9月23日持槍對告訴人甲○○、己○○恐嚇
    取財，起訴意旨容有誤會，附此敘明。
  ㈡事實欄三㈡部分：
  1.告訴人甲○○、乙○○與被告寅○○、丑○○間並無債務關係：
  ⑴證人甲○○於偵訊中具結證稱：「黑面」去過豐原醫院2次，是
    不同天，都是要向其拿錢，但其並未積欠「黑面」錢，之前
    因其之友人己○○要辦信用貸款，其有介紹己○○給丑○○認識，
    丑○○說他有朋友會辦，後來只差己○○簽名就可辦妥，但一直
    約不到己○○，引起「黑面」不滿，丑○○就把「黑面」帶來豐
    原醫院，當時己○○在場照顧其，「黑面」要求其把錢拿出來
    ，但其說沒有錢且這不關其的事，「黑面」說己○○就是其這
    邊的人，且都跟在其旁邊，所以要其幫己○○處理這一條債務
    ，「黑面」並叫其匯款到指定之帳戶，「黑面」還有叫其簽
    面額5000元之本票4張；「黑面」第2次來豐原醫院時，是乙○○在場，「黑面」說其都在莊孝維、沒有匯錢給他，之後「
    黑面」就先打乙○○，且叫乙○○把身上的錢拿出來，其請求他
    們不要再打乙○○了，並把其之皮包拿給丑○○，丑○○就把1000
    多元現金取出來交給「黑面」等語（見8398號他字卷第87頁
    正反面）；於原審審理時具結證述：106年9月23日那次，寅
    ○○說因為己○○都在其這邊，己○○也沒有電話可以聯絡，所以
    寅○○叫其簽本票，其感覺是幫己○○簽本票的等語（見原審卷
    二第359頁）。
  ⑵證人寅○○於原審審理時結證稱：其與丑○○去豐原醫院的甲○○
    病房2次，其之前不認識甲○○，丑○○事先也沒有告訴其為何
    要去醫院找甲○○，其是到醫院之後才知道甲○○有欠丑○○或丑
    ○○的朋友債務；106年9月23日凌晨其與丑○○去找甲○○時，己○○有為了貸款的事情與丑○○吵架，後來丑○○跟甲○○好像有達
    成協議，所以其等就離開醫院；隔天晚上11時許，其與丑○○
    第2次到甲○○的病房，當時是乙○○在場，這次是因甲○○原先
    協議的還款時間，卻沒有依照協議方式還款，所以丑○○才又
    再次請其開車載其去醫院找甲○○，當天其有與乙○○起口角，
    其也有毆打乙○○等語（見原審卷三第209至212頁）。
  ⑶則由證人甲○○及寅○○之前開證述以觀，被告寅○○、丑○○先後2
    次前往豐原醫院找告訴人甲○○之目的，均係為了告訴人己○○
    未能辦妥信用貸款之事，況倘若被告丑○○曾透過不詳之友人
    協助告訴人己○○辦理信用貸款，則縱使己○○未能完成簽名等
    貸款手續，亦屬己○○無法順利取得貸款之問題，實難認與告
    訴人甲○○、乙○○相關，更遑論被告寅○○、丑○○因而對告訴人
    甲○○、乙○○取得債權，則辯護意旨稱：被告寅○○、丑○○前往
    醫院找甲○○時，是為了處理金錢糾紛，主觀上無不法所有之
    意圖云云，並非可採。
  ⑷證人甲○○雖於原審及本院審理時改稱：其於106年3月出獄後
    ，丑○○有拿1萬餘元給其，但當時丑○○沒說是借給其的，本
    件其向警方報案後，丑○○有去其之住處解釋說他是要拿回伊
    出獄時所借的這筆錢，但丑○○他們去豐原醫院找其要錢的時
    候，其並不知丑○○他們為何要向其要錢，也不知究竟發生什
    麼事情等語（見原審卷二第352至355頁、本院卷二第199至2
    14頁）。然證人甲○○於偵查時具結證述：己○○在豐原醫院照
    顧其那天，丑○○、寅○○他們除了叫其簽本票外，還有拿走其
    之2000多元，而這2000多元是其原本就要還給丑○○的，因為
    其住院時有些花費都是丑○○幫其支出的，這筆現金與本件事
    沒有關係等語（見8398號他字卷第86頁反面至87頁正面），
    堪信證人甲○○對於其與被告丑○○間之債務關係、是否應清償
    等，尚能清楚分辨，其於警詢、偵訊中均未曾提及被告丑○○
    交付1萬餘元之事，而係因被告丑○○獲悉證人甲○○向警方報
    案後，方前往證人甲○○住處解釋，證人甲○○始於原審及本院
    審理時突然為此等陳述，則其所述，已有迴護被告丑○○之虞
    ，難以憑採。再依證人甲○○於偵查中之證述，被告丑○○既有
    幫忙支付證人甲○○住院期間之花費，足見其2人之交情尚佳
    ，則倘若被告丑○○確曾借款1萬餘元予證人甲○○，其本得待
    證人甲○○出院後，再自行請求證人甲○○返還該筆借款，而非
    趁證人甲○○生病住院時，偕同證人甲○○毫不相識之被告寅○○
    前往病房，且未敘明所要求者為何等款項，即強令證人甲○○
    交付財物，從而，證人甲○○於原審及本院審理中此部分證述
    ，不足為有利於被告丑○○、寅○○之認定，附此敘明。
  2.被告寅○○當天確有攜帶槍枝：
  ⑴證人甲○○於偵查中具結證稱：乙○○在豐原醫院照顧其時，寅○○、丑○○來其之病房，寅○○先打乙○○及要求乙○○交出身上的
    錢，其請求他們不要打乙○○，且將其之皮包拿給丑○○，丑○○
    把裡面的錢抽出來交給寅○○，寅○○一直說其把他莊孝維、沒
    有錢給他，寅○○越講越氣，就拿槍出來抵住其之頭，還說「
    信不信，我等一下就開下去」，其告訴寅○○說對面有人、把
    槍收起來，其當時心裡會害怕等語（見8398號他字卷第87頁
    正反面），於原審審理時結證稱：其於偵訊中所述記憶較清
    楚，且寅○○當天確實有帶槍去，至於是真槍還是假槍其不確
    定等語（見原審卷二第357、358頁）；於本院審理時亦證稱
    ：關於此部分之證述應該以在地檢中之證述為正確等語（本
    院卷二第213頁）。
  ⑵證人乙○○於偵查中結證稱：106年9月24日晚上，丑○○與寅○○
    來甲○○之病房，丑○○進來就跟甲○○講事情，寅○○在旁叫其不
    要動，其起先不予理會，寅○○就打其之後腦杓，其嚇一大跳
    就趴著，寅○○接著拿出圓圓的東西，拉動滑套抵住其之頭，
    感覺像是槍管，寅○○還說「有聽懂齁，這是什麼」，因其當
    時很害怕，就把身上的皮包、手機等全部放在桌上，寅○○就
    把伊皮包內之現金全部拿走等語（見8398號他字卷第90頁正
    反面）；於原審及本院審理時復具結證稱：（經提示前揭偵
    訊筆錄，並告以要旨）其於偵查中所述關於106年9月24日晚
    上之情形均實在等語（見原審卷二第367頁）。雖證人乙○○
    嗣於本院審理時，改稱當時係因對寅○○、丑○○他們不滿方指
    稱寅○○拿槍等語（本院卷二第224至225頁），除與其前一致
    之證述不符外，且與其他證人之證詞及卷附其他事證有違，
    顯係迴護被告之詞，不足採憑 。
  ⑶證人黃淑敏於偵查中亦具結證述：106年9月24日因其先生住
    院，其在豐原醫院1827號病房陪伴，當天晚上，大家都已經
    在睡覺且布幔已經拉起來，有外人進來病房找對面病床的人
    ，其等是在睡夢中驚醒，其當時有聽到「卡卡」兩聲，其以
    為是推美工刀的聲音，但其不敢看等語（見8398號他字卷第
    196頁正反面）。
  ⑷由證人甲○○、乙○○、黃淑敏之上開所述，足證被告寅○○確有
    攜帶槍枝前往病房，且先後持槍抵住告訴人甲○○、乙○○之頭
    部，要求告訴人2人交付財物甚明。
  3.辯護意旨雖以：告訴人甲○○之病房內尚有其他病人及家屬，
    告訴人乙○○等人尚可呼救，尚未達於不能抗拒之程度等語。
    惟按強盜罪之構成，固以其所實施之強暴、脅迫是否已達於
    使人不能抗拒之程度為必要，惟是否不能抗拒，應就社會一
    般通念，在客觀上是否足以抑制被害人之意思自由為斷；又
    所謂使被害人達於不能抗拒之程度者，須行為人所使用之方
    法，在客觀上使被害人處於不能抗拒或難於抗拒，致不能保
    持其對財物或財物上利益之現實支配力而言，亦即依行為人
    當時行為之性質及當時存在之具體事實情狀可抑制被害人之
    抗拒即足當之，至被害人實際上有無反抗，與本罪之成立要
    無影響（參酌最高法院107年度台上字第1175號刑事判決要
    旨）。至於是否「不能抗拒」，係指行為人所為之強暴、脅
    迫等不法行為，就當時之具體事實，予以客觀之判斷，足使
    被害人身體上或精神上達於不能或顯難抗拒之程度而言，除
    應考量行為人所實施之不法手段是否足以抑制通常人之抗拒
    ，使之喪失自由意思外，並應就被害人之年齡、性別、性格
    、體能及當時所處環境等因素，加以客觀之考察，以為判別
    標準，縱令被害人並無抗拒行為，仍於強盜罪之成立，不生
    影響（最高法院88年度台上字第2132號、91年度台上字第29
    0號刑事判決要旨供參）。查被告寅○○係持槍先後抵住告訴
    人甲○○及乙○○之頭部，則被告寅○○僅需按扣扳機，即可造成
    告訴人甲○○或乙○○之生命重大危害，告訴人2人若採呼救之
    方式，不僅緩不濟急，甚且可能因而激怒被告寅○○而隨即按
    扣扳機，況告訴人2人為親兄弟，告訴人甲○○斯時且因病躺
    臥在床，衡情其2人尚須顧慮彼此之安危，是依當時之客觀
    情況，足認告訴人2人之意思自由已遭抑制，而達於不能抗
    拒之程度無誤。
  4.綜上，被告寅○○、丑○○利用告訴人甲○○生病住院之機會，於
    深夜前往病房，且由被告寅○○持槍抵住告訴人甲○○、乙○○之
    頭部，顯已致使告訴人2人無法抗拒，而為財物之交付，則
    被告寅○○、丑○○此部分所犯之攜帶兇器強盜犯行，亦值肯認
    。
四、事實欄四（即起訴書犯罪事實欄五）部分：此部分事實，業
    據被告寅○○及共同被告壬○○坦承不諱，且經證人癸○○於偵查
    中結證屬實（見他字卷第200至201頁反面），則被告寅○○此
    部分所犯之強制犯行，堪以認定。
五、事實欄五（即起訴書犯罪事實欄六）部分：
    被告寅○○於本院準備程序與審理時已坦承對告訴人癸○○妨害
    自由及在系爭河濱公園傷害告訴人癸○○等情不諱（本院卷一
    第285頁、卷二第165頁）。被告辛○○固坦承有傷害告訴人癸○○之犯行不諱，然矢口否認有何妨害自由之犯行，辯稱：是
    癸○○自己同意上車的，其並未要求癸○○上車，其並無妨害自
    由云云；辯護人為被告辛○○辯護意旨略以：被告寅○○請被告
    辛○○前往系爭本街121巷時，並未告知要做什麼，且在該現
    場時，告訴人癸○○係因遭被告寅○○毆打、內心害怕，所以同
    意上被告辛○○的車，之後是被告寅○○叫被告辛○○把車開往系
    爭河濱公園，則被告辛○○就妨害自由部分應欠缺犯罪故意等
    語。被告戊○○亦否認有何妨害自由之犯行，辯稱：當天其本
    來在辛○○家，辛○○說有事要去東勢，但其並無交通工具，辛○○就說可以順便送其回和平區的住家；在系爭本街121巷時
    ，寅○○強拉癸○○上辛○○的車，而癸○○的車擋到別人的路，造
    成交通堵塞，所以其就問癸○○要不要幫他移開車輛，癸○○就
    說好，又因其不知寅○○、辛○○他們要去哪裡，所以就駕駛癸○○的車跟著辛○○的車，到河濱公園後，其有看到寅○○動手打
    癸○○，其就走掉了，也沒有看到之後發生什麼事情，其在上
    面等很久，下來跟辛○○說其要回家了，辛○○就與其一起離開
    云云。辯護人為被告戊○○辯護意旨略以：被告戊○○對於前往
    系爭本街121巷之目的毫無所知，只是單純搭乘辛○○的車子
    前往，被告戊○○完全沒有參與強拉癸○○上車等行為，也沒有
    靠近癸○○，則被告戊○○對於現場發生的事情並非完全知悉，
    再者，被告戊○○是為了避免車輛堵住巷道，才將告訴人癸○○
    的車輛駛離，且系爭河濱公園距離系爭本街121巷僅約2分鐘
    車程，被告戊○○只是緊跟著被告辛○○的車輛，嗣後在系爭河
    濱公園也沒有參與任何行為，則被告戊○○主觀上並無與其他
    人有何犯意聯絡，客觀上亦無行為分擔等語。經查：
  ㈠被告寅○○部分：
    被告寅○○此部分所為，已據證人癸○○於偵查時具結證稱：10
    7年1月7日中午，其在魏孟紘位在東勢區本街121巷之住家，
    因要拿手機而返回車上，當時從照後鏡看到寅○○、壬○○、辛○○，之後寅○○就衝過來將其之車門打開，將其拉下車，並拿
    鐵製手銬往其之頭部敲，接著就把其架到辛○○車上，由辛○○
    將車開到系爭河濱公園，寅○○還叫戊○○把其之車輛開走；到
    系爭河濱公園之後其又被拖下車，寅○○用手銬打其、辛○○則
    徒手打其，打完之後，寅○○叫辛○○及戊○○先離開等語（見83
    98號他字卷第109頁）；於原審審理時結證稱：其於偵訊中
    所述案發當日之情形均正確，且寅○○在系爭本街121巷及系
    爭河濱公園都有持手銬打其等語（見原審卷三第499、500頁
    ）。被告寅○○於偵查中亦自承並以證人身分結證稱：其到了
    系爭本街121巷就看到癸○○好像急著要離開，其當時一時氣
    憤就去敲他的車門，癸○○搖下車窗，其確定是癸○○後，就打
    開車門把癸○○拉出來，當時其車上有一副手銬，其就用手銬
    攻擊癸○○，並將癸○○押上車，由辛○○開車前往系爭河濱公園
    ，在系爭河濱公園時，其也有繼續打癸○○等語（見9553號偵
    卷一第218頁反面至220頁），於原審審理時具結證述：在系
    爭本街121巷時，其有打癸○○，不讓他上自己的車，之後其
    有推癸○○上辛○○的車，由辛○○開車載其與癸○○去系爭河濱公
    園，到系爭河濱公園後，其也有再打癸○○等語（見原審卷三
    第216至219頁）。準此，堪認被告寅○○先後於系爭本街121
    巷及系爭河濱公園均持手銬傷害告訴人癸○○無訛。
  ㈡被告辛○○部分：
    被告寅○○在系爭本街121巷時，即已持手銬傷害告訴人癸○○
    ，並強押告訴人癸○○上車，再由被告辛○○駕車搭載告訴人癸○○及被告寅○○前往系爭河濱公園等事實，業據證人癸○○及寅
    ○○證述如前，而被告辛○○當時也在系爭本街121巷，足認被
    告辛○○在系爭本街121巷時，即已見被告寅○○毆打告訴人癸○○，及將告訴人癸○○強押上車，竟仍於告訴人癸○○被迫上車
    後，又駕車搭載被告寅○○及告訴人癸○○前往系爭河濱公園，
    使告訴人癸○○之人身自由持續受剝奪，則被告辛○○顯有妨害
    自由之犯意及犯行甚明，被告辛○○及其辯護人所辯：被告辛○○並無妨害自由之犯行及犯意云云，均非可採。
  ㈢被告戊○○部分：
  1.告訴人癸○○之車輛確由被告戊○○自系爭本街121巷開至系爭
    河濱公園乙節，業經被告戊○○坦承不諱，而被告戊○○於原審
    審理時自承：在系爭本街121巷時，其當時覺得不太對勁，
    因為寅○○強拉癸○○上車、癸○○被寅○○拉去搭辛○○的車等語，
    已如前述，被告寅○○於系爭本街121巷時，即已持手銬毆打
    告訴人癸○○，則被告戊○○既在場目睹寅○○強拉告訴人癸○○下
    車、毆打癸○○，及寅○○與辛○○強押癸○○上辛○○之車，更一度
    與癸○○同時坐於辛○○車輛之後座等情（見本院卷一第387至4
    38頁照片），其顯可知悉告訴人癸○○之人身自由已遭剝奪，
    然其不僅未立即離開或報警處理，反而駕駛告訴人癸○○之系
    爭車輛，與被告寅○○等人一同前往系爭河濱公園，則其否認
    參與妨害告訴人癸○○之自由，已非無疑。
  2.被告戊○○雖辯稱：因癸○○的車擋到別人的路，造成交通堵塞
    ，所以其就問癸○○要不要幫他移開車輛，癸○○就說好云云，
    然證人癸○○於原審審理中具結證稱：戊○○並未詢問其要不要
    幫忙把車子開走；是寅○○指揮一個人開其之車，應該就是戊○○開的等語（見原審卷三第491、492、501頁），則被告戊○○所辯：有徵詢癸○○之同意幫忙開車云云，即非屬實。又倘
    若被告戊○○單純欲協助移車，以免告訴人癸○○之車輛擋住其
    他車輛之去路，理應將該車移至系爭本街121巷之巷口即可
    ，而非一路跟隨前往系爭河濱公園，從而，被告戊○○及辯護
    人所辯，亦無可採。
  ㈣從而，被告寅○○、辛○○、戊○○此部分所犯剝奪他人行動自由
    犯行，及被告寅○○、辛○○另亦有傷害犯行，均堪予認定。
六、此外，復有車號000-0000、MGV-6983號普通重型機車、ASP-
    8583號自小客車車輛詳細資料報表、合作金庫銀行被告寅○○
    帳號0000000000000號帳戶新開戶建檔登錄單、臺灣臺中地
    方法院106年聲監字第2866號及107年聲監字第156號通訊監
    察書暨電話附表、被告寅○○0000000000號通聯對象次數、台
    灣大哥大門號0000000000號劉昆鋼及0000000000號郭謝玉癸
    雙向通聯資料查詢、被告寅○○門號0000000000號通聯譯文、
    台灣之星門號0000000000號雙向通聯資料查詢、臺中市政府
    警察局刑事警察大隊數位證物採證報告（見警卷第135、136
    、170、272、317至320、322至335、339至391頁）、臺中市
    政府警察局東勢分局106年10月30日、107年1月12日、107年
    2月6日偵查報告（見他字卷第3至5、71至73、76頁）、106
    年9月17日社區監視器錄影畫面翻拍照片、106年9月17日路
    口監視器錄影畫面翻拍照片、臺中市政府警察局指揮中心受
    理110報案紀錄單、106年9月24日豐原醫院監視器錄影畫面
    翻拍照片、臺中市政府警察局豐原分局豐東派出所查訪紀錄
    表、衛生福利部豐原醫院護理紀錄單、衛生福利部豐原醫院
    護理紀錄、微信暱稱「丁丁chin」訊息內容擷圖、手機黑面
    門號0000000000號9月27日通話紀錄、手機阿洲門號0000000
    000號9月16日通話紀錄、癸○○106年12月下旬及107年1月7日
    傷勢照片、癸○○之東勢區農會附設農民醫院107年1月10日及
    同年月13日一般診斷書、癸○○與寅○○、壬○○通訊軟體對話紀
    錄畫面翻拍照片、107年1月7日本街、忠孝街監視器錄影畫
    面翻拍照片、107年1月7日本街121巷14號監視器錄影畫面翻
    拍照片、107年1月7日中正路往河濱公園監視器錄影畫面翻
    拍照片（見9553偵卷一第44至45、75至94、99、100、106至
    108、116至129頁）、本院勘驗系爭本街121巷案發現場監視
    錄影畫面檔案翻拍照片（本院卷一第387至438頁）附卷可稽
    。
七、綜上所述，本件上揭被告5人所犯之前開犯行，均事證明確
    ，洵堪認定，應依法論科。
參、論罪科刑：
一、比較新舊法：按刑法第2條第1項規定「行為後法律有變更者
    ，適用行為時之法律。但行為後之法律有利於行為人者，適
    用最有利於行為人之法律」，該條規定所稱「行為後法律有
    變更者」，包括犯罪構成要件有擴張、減縮，或法定刑度有
    變更等情形，若新、舊法之條文內容雖有所修正，然其修正
    內容與罪刑無關，僅為文字、文義之修正、條次之移列，或
    將原有實務見解及法理明文化等無關有利或不利於行為人之
    情形，則非屬上揭所稱之法律有變更，亦不生新舊法比較之
    問題，而應依一般法律適用原則，逕行適用裁判時法（最高
    法院107年度台上字第4438號刑事判決意旨參照）。
  ㈠被告寅○○、辛○○行為後，刑法第277條業於108年5月29日修正
    公布，於108年5月31日生效施行。修正前刑法第277條第1項
    規定：「傷害人之身體或健康者，處3年以下有期徒刑、拘
    役或1千元以下罰金」，修正後刑法第277條第1項規定：「
    傷害人之身體或健康者，處5年以下有期徒刑、拘役或50萬
    元以下罰金」，經新舊法比較結果，修正後刑法第277條第1
    項條所定有期徒刑之最高刑度與罰金刑之刑度均已提高，是
    行為後之新法顯非有利於被告寅○○及辛○○，則依刑法第2條
    第1項前段規定，應適用行為時之舊法即修正前刑法第277條
    第1項傷害罪之規定處斷。
  ㈡被告寅○○、丁○○、丑○○、辛○○、戊○○行為後，刑法第302、30
    4、346條於108年12月25日修正公布，於同月27日生效，惟
    此次修正係依刑法施行法第1之1條第2項本文規定，將原本
    之罰金刑換算為新臺幣後予以明定，並未變更該犯罪構成要
    件或法定刑度，核與單純之文字修正無異，其修正結果不生
    有利或不利於被告之情形，自非法律變更，不生新舊法比較
    之問題，而應依一般法律適用原則，逕行適用裁判時法。
二、按刑法第302條第1項之妨害自由罪，其犯罪行為包括「私行
    拘禁」、及「以其他非法方法剝奪人之行動自由」兩種行為
    態樣，而以非法方法剝奪人之行動自由罪，係指無權之人，
    於私行拘禁而外，將被害人置於自己實力支配之下妨害其行
    動自由者而言；次按以強暴之方法剝奪人之行動自由時，若
    無傷害之故意，而於實施強暴行為之過程中，致被害人受有
    傷害，乃實施強暴之當然結果，固不另論傷害罪，惟妨害自
    由罪，並非以傷人為當然之手段，若行為人另具有傷害故意
    ，且發生傷害結果，自應成立傷害罪名，如經合法告訴，即
    應負傷害罪責（最高法院94年度台上字第4781號、93年度台
    上字第3723號、94年度台上字第5517判決意旨參照）。
三、核被告寅○○如事實欄一所示，係犯刑法第346條第1項之恐嚇
    取財罪；被告寅○○、丁○○2人如事實欄二所示，均係犯刑法
    第346條第1項之恐嚇取財罪；被告寅○○、丑○○如事實欄三㈠
    所示，均係犯刑法第346條第1項之恐嚇取財罪；被告寅○○、
    丑○○如事實欄三㈡所示，均係犯刑法第330條第1項之攜帶兇
    器強盜罪；被告寅○○如事實欄四所示，係犯刑法第304條第1
    項之強制罪，及修正前刑法第277條第1項之傷害罪；被告寅
    ○○、辛○○、戊○○如事實欄五所示，均係犯刑法第302條之剝
    奪他人行動自由罪，被告寅○○及辛○○另犯修正前刑法第277
    條第1項之傷害罪。起訴書就事實欄四、五所示之傷害部分
    ，雖漏未引用修正前刑法第277條第1項之傷害罪，然起訴書
    犯罪事實欄均已記載被告寅○○、辛○○如上述之傷害犯行，且
    經公訴檢察官當庭補正論罪（見原審卷三第176頁），被告
    丑○○、寅○○就事實欄三㈡所示之攜帶兇器強盜犯行，雖誤引
    用為刑法第328條第1項之普通強盜罪嫌，然起訴書犯罪事實
    欄業已載明被告2人有攜帶槍枝為前揭強盜犯行，且經原審
    及本院當庭諭知此部分所犯設有刑法第330條第1項之罪名，
    已無妨害被告寅○○、丑○○、辛○○行使防禦權，併予敘明。
四、被告寅○○、丁○○就事實欄二所示之恐嚇取財；被告寅○○、丑
    ○○就事實欄三㈠所示之恐嚇取財、就事實欄三㈡所示之攜帶兇
    器強盜；被告寅○○、共同被告壬○○就事實欄四所示之強制；
    被告寅○○、丁○○、丑○○、辛○○、戊○○與共同被告壬○○就事實
    欄五所示之剝奪他人行動自由，及被告寅○○、辛○○就事實欄
    五所示之傷害犯行，彼此間均有犯意聯絡及行為分擔，均應
    論以共同正犯。
五、被告寅○○如事實欄五所示，於107年1月7日，先後在本街121
    巷、系爭河濱公園及被告寅○○租屋處，以手銬、徒手毆打等
    方式傷害告訴人癸○○，係於密接之時、地所為，應係基於同
    一傷害決意而為之數個舉動，且侵害同一法益，各行為之獨
    立性極為薄弱，難以強行分開，應屬接續犯之實質上一罪。
六、被告寅○○、丑○○如事實欄三㈠所示，以一恐嚇取財犯行，侵
    害告訴人己○○及甲○○之財產法益；又如事實欄三㈡所示，以
    一攜帶兇器強盜犯行，侵害告訴人甲○○、乙○○之財產法益，
    分別均為想像競合犯，事實欄三㈠部分，應從一重之恐嚇取
    財罪處斷；事實欄三㈡部分，應從一重之攜帶兇器強盜罪處
    斷。
七、被告寅○○所犯3次恐嚇取財罪、1次攜帶兇器強盜罪、1次強
    制罪、2次傷害罪、1次剝奪他人行動自由罪；被告丑○○所犯
    之恐嚇取財、攜帶兇器強盜罪；被告辛○○所犯之剝奪他人行
    動自由罪、傷害罪，均犯意各別、行為互殊，均應予分論併
    罰。
八、被告丁○○前因強盜、違反毒品危害防制條例等案件，經法院
    分別判處有期徒刑8年3月、6月（減刑後）確定，2罪定應執
    行刑為有期徒刑8年6月，於99年11月24日假釋出監併付保護
    管束（下稱甲案）；其另因違反毒品危害防制條例案件，經
    臺灣臺中地方法院以102年度豐簡字第45號判決，判處有期
    徒刑3月確定（下稱A案）；再因施用毒品案件，經臺灣臺中
    地方法院以102年度易緝字第133號判決，判處有期徒刑6月
    、6月、6月、5月（下稱B案），其中判處有期徒刑6月之3罪
    則經最高法院以102年度台非字第395號判決撤銷原判決，均
    改判有期徒刑5月確定（下稱C案），C案、A案及B案中業經
    判決確定之有期徒刑5月再由臺灣臺中地方法院以102年度聲
    字第4866號裁定，定應執行刑1年6月確定（下稱乙案）；復
    因施用毒品案件，經臺灣臺中地方法院以102年度易字第237
    2號判決，判處有期徒刑5月確定（下稱丙案），然前開甲案
    因撤銷假釋，須執行殘刑1年5月8日，且與上述乙案及丙案
    接續執行，於105年3月8日假釋付保護管束，迄105年6月13
    日保護管束期滿執行完畢等事實，有臺灣高等法院被告前案
    紀錄表附卷可稽（見原審卷一第75至85、87至121頁、本院
    卷一第213至228頁），被告丁○○於受有期徒刑之執行完畢後
    ，5年以內故意再犯有期徒刑以上之罪，是為累犯，本院依
    司法院釋字第775號解釋意旨，審酌其於前案徒刑執行完畢
    後，未生警惕，故意再犯本件犯行，足見前罪之徒刑執行成
    效不彰，其對刑罰之反應力顯然薄弱，衡量本案犯罪情節及
    被告丁○○所侵害之法益，予以加重最低本刑並無罪刑不相當
    之情事，爰依刑法第47條第1項之規定，分別加重其刑。
九、原審以被告寅○○、丑○○、丁○○、辛○○、戊○○5人前揭各項事
    證均極為明確，引用刑法第2條第1項、第28條、第346條第1
    項、第330條第1項、第304條第1項、（修正前）第277條第1
    項、第302條第1項、第55條、第47條第1項、第51條第5款、
    第41條第1項、第8項、第38條之1第1項前段、第3項，刑法
    施行法第1條之1第1項等之規定，並審酌被告寅○○等5人均正
    值壯年，具有勞動能力，竟不思循正當方式獲取所需，竟以
    言語、行動恐嚇、妨害他人人身自由等方式，迫使告訴人交
    付財物，法治觀念極為偏差，其等所為已對社會治安構成重
    大威脅，惡性非輕；又考量被告5人之犯後態度、犯罪目的
    、手段、造成告訴人之損害情形、是否與告訴人成立調解（
    見原審卷一第461、462頁，卷二第89、90頁，9553號偵卷一
    第96頁），暨其等所述之教育程度、經濟狀況（見原審卷三
    第527、528頁，卷四第58頁）等一切情狀，分別量處如附表
    所示之刑，及就被告辛○○、戊○○諭知易科罰金之折算標準，
    並就被告寅○○、丑○○、辛○○定應執行刑如主文，暨就被告辛○○所定應執行之刑部分諭知易科罰金之折算標準。復就沒收
    部分論以：
  ㈠按犯罪所得，屬於犯罪行為人者，沒收之，但有特別規定者
    ，依其規定；前2項之沒收，於全部或一部不能沒收或不宜
    執行沒收時，追徵其價額；犯罪所得已實際合法發還被害人
    者，不予宣告沒收或追徵，刑法第38條之1第1項、第3項、
    第5項分別定有明文。經查：
  1.事實欄一部分：被告寅○○因此部分犯行，獲有3000元款項，
    為其犯罪所得，雖未扣案，然尚未實際合法發還予告訴人，
    自應依前開規定予以宣告沒收，於全部或一部不能沒收或不
    宜執行沒收時，追徵其價額。
  2.事實欄二部分：此部分係由被告丁○○向告訴人子○○拿取5000
    元乙節，業經認定如前，而被告寅○○於原審審理時陳稱：其
    此部分並未分到錢等語（見原審卷三第197頁），亦無證據
    足認被告寅○○因此受有利益，自應認前述5000元為被告丁○○
    之犯罪所得，雖未扣案，然尚未實際合法發還予告訴人，自
    應於被告丁○○所犯罪刑項下宣告沒收，於全部或一部不能沒
    收或不宜執行沒收時，追徵其價額。
  3.事實欄三㈠部分：告訴人甲○○、己○○所簽發之本票並非違禁
    物，被告丑○○於原審審理時陳稱：其已將本票撕掉了等語（
    見原審卷二第360頁），亦無證據足證告訴人己○○、甲○○所
    簽發之該等本票尚屬存在，爰不予宣告沒收。
  4.事實欄三㈡部分：被告丑○○於偵訊中陳稱：當天乙○○直接把
    錢交給其，甲○○也把身上的1000餘元拿給其等語（見9553號
    偵卷二第180頁反面），於原審審理時供稱：其有向甲○○要
    錢，當時甲○○與乙○○都有拿一部份的錢出來，甲○○拿出1500
    元，乙○○大約拿出4、5千元等語；被告寅○○於原審審理中亦
    供稱：其不清楚甲○○或乙○○有無拿錢出來，而且他們也不應
    該拿錢給其等語（見原審卷三212、213頁），堪認該日係由
    被告丑○○自告訴人甲○○處取得1500元、自告訴人乙○○處取得
    約5000元之款項，自屬被告丑○○之犯罪所得，惟被告丑○○已
    與告訴人乙○○達成和解，並返還上開5000元，有和解書在卷
    為憑（見9553號偵卷一第96頁），足認被告丑○○已將對告訴
    人乙○○之犯罪所得實際合法發還予告訴人乙○○，此部分自無
    庸再予宣告沒收；然被告丑○○並未將取自告訴人甲○○之1500
    元返還，此部分自仍應依法宣告沒收，於全部或一部不能沒
    收或不宜執行沒收時，追徵其價額。
  5.事實欄四部分：告訴人癸○○已將系爭車輛尋獲並開回乙節，
    業經認定如前，已難認被告寅○○受有犯罪所得，自無從予以
    宣告沒收。
  6.事實欄五部分：被告寅○○當日由系爭車輛搬取之工具，實為
    被告寅○○所有，此業經證人癸○○於原審審理中證述屬實（見
    原審卷三第461至462頁），準此，被告寅○○取走其所有之物
    品，即非其犯罪所得，亦無從宣告沒收。
  ㈡本件扣案之物，被告寅○○等人均稱：皆與本案無關等語（見
    原審卷三第514至516頁），復無證據可證各該扣案物為被告
    供作本件犯罪所用或預備之用，爰均不予宣告沒收，附此敘
    明等情。
　　經核其認事用法，並無違誤，量刑亦屬妥適，被告寅○○、丑
    ○○、丁○○、辛○○、戊○○提起上訴，並未另提出其它有利之證
    據及辯解，僅猶執前詞，被告寅○○、丑○○一再辯稱如事實欄
    三㈡部分並無對甲○○、乙○○為加重強盜犯行云云，被告丁○○
    、辛○○、戊○○則否認犯行云云，指摘原審判決不當。經查前
    揭被告5人所為各項辯解均無足採信，皆已詳述如前；又惟
    按刑之量定，係實體法上賦予法院得自由裁量之事項，倘其
    未逾越法律所規定之範圍，又未明顯違背正義，即不得任意
    指摘為違法。本件原審量刑時，已依刑法第57條之規定審酌
    被告寅○○、丑○○、丁○○、辛○○、戊○○等之上開情狀，而量處
    罪刑，經核原審並未逾越法律所規定之範圍，又無明顯違背
    正義，被告寅○○、丑○○、丁○○、辛○○、戊○○執前詞指摘原判
    決不當，咸無理由，均應予駁回。
肆、被告辛○○、戊○○經合法傳喚，無正當理由而未到庭，爰不待
    其等陳述逕行判決。
據上論斷，應依刑事訴訟法第371條、第368條，判決如主文。　
本案經檢察官林映姿、游欣樺提起公訴，檢察官丙○○到庭執行職
務。
中　　華　　民　　國　　110 　年　　8 　　月　　 5　　日
            刑事第七庭  審判長法  官  梁  堯  銘
                              法  官  羅  國  鴻
                              法  官  張  智  雄
以上正本證明與原本無異。
恐嚇取財及強制罪部分不得上訴，其他得上訴。　
如不服本判決得上訴部分應於收受送達後二十日內向本院提出上
訴書狀，其未敘述上訴理由者，並得於提起上訴後二十日內向本
院補提理由書（均須按他造當事人之人數附繕本）「切勿逕送上
級法院」。

                              書記官  陳  玫  伶
　　　　　　　　　　　　　　　
中　　華　　民　　國　　110 　年　　8 　　月　　5 　　日

　
　　　　　　　　　
附錄論罪科刑法條：　　
中華民國刑法第302條：
私行拘禁或以其他非法方法，剝奪人之行動自由者，處5年以下
有期徒刑、拘役或9千元以下罰金。
因而致人於死者，處無期徒刑或7年以上有期徒刑；致重傷者，
處3年以上10年以下有期徒刑。
第1項之未遂犯罰之。
中華民國刑法第304條：
以強暴、脅迫使人行無義務之事或妨害人行使權利者，處3年以
下有期徒刑、拘役或9千元以下罰金。
前項之未遂犯罰之。
中華民國刑法第330條：
犯強盜罪而有第321條第1項各款情形之一者，處7年以上有期徒
刑。
前項之未遂犯罰之。
中華民國刑法第346條：
意圖為自己或第三人不法之所有，以恐嚇使人將本人或第三人之
物交付者，處6月以上5年以下有期徒刑，得併科3萬元以下罰金
。
以前項方法得財產上不法之利益或使第三人得之者，亦同。
前二項之未遂犯罰之。
（修正前）中華民國刑法第277條第1項：
傷害人之身體或健康者，處3年以下有期徒刑、拘役或1千元以下
罰金。
附表：

編號 犯罪事實 宣告刑及沒收 1 事實欄一 寅○○犯恐嚇取財罪，處有期徒刑柒月；未扣案之犯罪所得新臺幣參仟元沒收，於全部或一部不能沒收或不宜執行沒收時，追徵其價額。 2 事實欄二 寅○○共同犯恐嚇取財罪，處有期徒刑柒月。 丁○○共同犯恐嚇取財罪，累犯，處有期徒刑柒月；未扣案之犯罪所得新臺幣伍仟元沒收，於全部或一部不能沒收或不宜執行沒收時，追徵其價額。 3 事實欄三㈠ 寅○○共同犯恐嚇取財罪，處有期徒刑捌月。 丑○○共同犯恐嚇取財罪，處有期徒刑柒月。 4 事實欄三㈡ 寅○○共同犯攜帶兇器強盜罪，處有期徒刑柒年肆月。丑○○共同犯攜帶兇器強盜罪，處有期徒刑柒年貳月；未扣案之犯罪所得新臺幣壹仟伍佰元沒收，於全部或一部不能沒收或不宜執行沒收時，追徵其價額。 5 事實欄四 寅○○犯傷害罪，處有期徒刑柒月；又共同犯強制罪，處有期徒刑柒月。 壬○○共同犯強制罪，累犯，處有期徒刑伍月，如易科罰金，以新臺幣壹仟元折算壹日。 6 事實欄五 寅○○共同犯剝奪他人行動自由罪，處有期徒刑柒月；又共同犯傷害罪，處有期徒刑柒月。 辛○○共同犯剝奪他人行動自由罪，處有期徒刑伍月，如易科罰金，以新臺幣壹仟元折算壹日；又共同犯傷害罪，處有期徒刑肆月，如易科罰金，以新臺幣壹仟元折算壹日。 壬○○共同犯剝奪他人行動自由罪，累犯，處有期徒刑肆月，如易科罰金，以新臺幣壹仟元折算壹日。 戊○○共同犯剝奪他人行動自由罪，處有期徒刑參月，如易科罰金，以新臺幣壹仟元折算壹日。